【裁判字號】    92,上易,1086
【裁判日期】    920805
【裁判案由】    賭博
【裁判全文】
臺灣高等法院臺中分院刑事判決              民國九十二年度上易字第一○八六號
    上  訴  人  臺灣臺中地方法院檢察署檢察官
    被      告  甲○○
右上訴人因被告賭博案件，不服臺灣臺中地方法院中華民國九十二年二月二十七日第
一審判決（民國九十二年度易字第二二九號，起訴案號：臺灣臺中地方法院檢察署民
國九十一年度偵字第二三六○六、二三八○一號），提起上訴及移
度偵字第五六三八號），本院判決如左：
    主      文
原判決關於甲○○部分撤銷。
甲○○連續意圖營利，聚眾賭博，處有期徒刑陸月，如易科罰金，以參佰元折算壹日
。扣案之六合彩簽牌公式表陸張、六合彩簽單肆本、新台幣伍萬零肆佰零捌元均沒收
。
    事      實
一、甲○○基於意圖營利之概括犯意，自民國九十一年十月上旬某日起，至九十二年
    一月二十八日止，連續提供公共場所即台中市北區中山公園內某處（起訴書誤載
    為公眾得出入之場所），作為其與簽賭者之賭博場所，而聚集不特定之賭客下注
    簽選號碼後，核對當期由香港政府所發行，於每週二、四開獎之六合彩券之開獎
    號碼，而以如附表所示之方法賭博財物，中獎者可按其如附表所示之簽賭種類，
    贏得如附表所示倍數不等之彩金，如未簽中，賭資悉歸甲○○所有。甲○○復承
    續前開概括犯意，於九十一年十一月二十八日，以每日新台幣（下同）一千元之
    代價，聘僱董志偉負責收取賭資，二人共同基於意圖營利之犯意聯絡，於前開地
    點，以前開方式經營賭博營利；嗣於九十一年十一月二十八日十六時十分許，甲
    ○○、董志偉二人為警於前開公園內之假山後查獲，並扣得甲○○所有供其等共
    同賭博犯罪所用之六合彩簽牌公式表二張、六合彩簽單一本及自董志偉身上扣得
    賭資三萬八千零九十三元等物。甲○○再承續前開概括犯意，並於九十一年十二
    月三日，以每日一千元之代價，聘僱蔡琇琍負責填寫簽單，二人共同基於意圖營
    利之犯意聯絡，於前開地點，以前開方式經營賭博營利；嗣於九十一年十二月三
    日十六時許，甲○○、蔡琇琍二人為警於上址查獲，並扣得甲○○所有供其等共
    同賭博犯罪所用之六合彩簽單二本、六合彩簽牌公式表二張及自甲○○身上扣得
    其賭博所得一萬二千一百五十五元等物。甲○○又承續前開概括犯意，以前開方
    式經營賭博營利，嗣於九十二年一月二十八日上午十一時十分許，為警於上址查
    獲，並扣得其所有、供賭六合彩用之六合彩賭單一本、六合彩簽牌公式表二張及
    自甲○○身上扣得其賭博所得之一百六十元。
二、案經臺中市警察局第二分局移請臺灣臺中地方法院檢察署檢察官偵查起訴及移請
    併辦。
    理      由
一、前揭事實業據被告甲○○、董志偉、蔡琇琍於警訊時、偵查中、原審及本院審理
    時坦承不諱，復有職務報告三份、現場相片四張、扣押筆錄三份、扣押物品目錄
    表三份、六合彩簽單、六合彩簽牌公式表、扣押物品清單等在卷可稽，另有先後
    查獲之六合彩簽牌公式表二張、六合彩簽單一本、賭資三萬八千零九十三元及六
    合彩簽單二本、六合彩簽牌公式表二張、賭資一萬二千一百五十五元六合彩簽牌
    公式表二張、六合彩簽單一本、賭資一百六十元等物扣案可資佐證。本件事證明
    確，被告犯行洵堪認定。
二、按賭博乃係以偶然之輸贏，以定財物得喪之謂；則本件被告與簽賭者雙方輸贏之
    或然率並不確定，仍有偶然因素存在，尚具射倖性，自應認係賭博。又公園性質
    上係供多數人任意使用或聚集之場所，自屬公共場所；被告等與簽賭者同在前開
    公園內即公共場所賭博財物，自與刑法第二百六十六條第一項前段之在公共場所
    賭博財物罪構成要件該當。另按所謂「供給賭博場所」，係指提供特定處所供人
    從事賭博行為而言，至所提供之場所，是否為提供者本身支配之場所，其設施是
    否完備或簡陋，其提供係屬一時性抑或永久性，場所係空地以及是否為公共或公
    眾得出入之場所等，均不影響供給賭博場所罪之成立（甘添貴著刑法各論（上）
    七十三年十一月初版第四六一頁參照）；所稱「聚眾賭博」，係指聚集不特定人
    參與賭博之行為，且縱未於現實上同時糾集多數人於同一處所，而係聚集眾人之
    財物進行賭博者，例如以電話或傳真之方式供人簽賭之行為，亦屬之；則被告等
    前開意圖營利提供前開公園予不特定人參與賭博及供人簽賭之行為，自與刑法第
    二百六十八條之意圖營利供給賭博場所及聚眾賭博罪構成要件該當。
三、核被告甲○○所為，係犯刑法第二百六十六條第一項前段之在公共場所賭博財物
    罪與第二百六十八條之意圖營利供給賭博場所及聚眾賭博罪。被告甲○○分別與
    被告董志偉、蔡琇琍間就前開犯行，分別有犯意聯絡及行為分擔，均應分別論以
    共同正犯。查被告等三人於各當期六合彩開獎前之多次意圖營利供給賭博場所、
    聚眾賭博與在公眾得出入之場所賭博財物，均係基於單一犯意接續達成同一犯罪
    之各個舉動，均係當次意圖營利供給賭博場所、聚眾賭博與在公眾得出入之場所
    賭博財物犯行之一部行為；且被告等經營六合彩賭博之種類雖有多種，但侵害法
    益單一，均屬單純一罪。再查被告甲○○前後供給賭博場所、聚眾賭博及普通賭
    博犯行，時間分別緊接，犯罪構成要件分別相同，顯均係基於概括犯意反覆為之
    ，均屬連續犯，應依刑法第五十六條之規定，各論以一罪，並加重其刑。另查被
    告等所犯前開三罪，均係基於一賭博犯意之決定，以達成同一犯罪之各個舉動，
    應屬法律概念之一行為，即被告係以一行為觸犯上述三罪名，為想像競合犯，應
    依刑法第五十五條之規定，從一重之意圖營利聚眾賭博罪處斷。被告於九十二年
    一月二十八日被查獲之賭博犯行，雖起訴書未予記載，惟因與本案有連續犯之裁
    判上一罪關係，本院自應一併審理，併此明。
四、原審以被告罪證明確，予以論罪科刑，原無不合，惟查被告於九十二年一月二十
    八日被警查獲之賭博犯行，原審未及審理，尚有未洽，檢察官上訴意旨執此指摘
    原判決不當，為有理由，應由本院將原判決撤銷改判，爰審酌被告犯罪之動機、
    目的、手段、所生危害及犯後坦承犯行等一切情狀，量處以有期徒刑六月，併諭
    知易科罰金之折算標準。至被告甲○○前開連續意圖營利聚眾賭博等犯行中，其
    中一次係與被告董志偉共犯，另一次係與被告蔡琇琍共犯，其餘均為單獨犯，參
    酌司法院、８、（）廳刑一字第八六二號函及、４、（）廳刑一字
    第三七六號函之意旨，該部分主文應如何諭知，應視其情節較重之部分有無共犯
    而定，且判決主文如係依重罪部分單獨論科，而非依輕罪部分之共犯論科，自無
    引用共犯條文之必要；則經審酌前開刑法第五十七條等規定之事由，被告甲○○
    前開連續意圖營利聚眾賭博犯行單獨犯之次數較多、期間較長，其情節應較其與
    被告董志偉、蔡琇琍分別共犯各僅一次之部分為重，故依前開說明，被告甲○○
    部分主文之諭知，依單獨犯論科即可，且其部分亦無引用共犯條文之必要。
五、扣案之六合彩簽牌公式表共六張、六合彩簽單共四本，係屬被告甲○○所有供犯
    罪所用之物，業據被告供承在卷，爰依刑法第二百六十六條第二項之規定宣告沒
    收。至扣案之五萬零四百零八元，係被告因賭博犯罪所得之物為其所有，亦據被
    告供明在卷，應依刑法第三十八條第一項第三款規定宣告沒收。
據上論斷，應依刑事訴訟法第三百六十九條第一項前段、第三百六十四條、第二百九
十九條第一項前段，刑法第五十六條、第二百六十六條第一項前段、第二百六十八條
、第五十五條、第四十一條第一項前段、第三十八條第一項第二款、第三款，罰金罰
鍰提高標準條例第一條前段、第二條，判決如主文。
本案經檢察官乙○○到庭執行職務。
中      華      民      國      九十二     年     八      月     五     日
                                臺灣高等法院臺中分院刑事第五庭
                                      審判長法  官  袁  從  楨
                                            法  官  郭  同  奇
                                            法  官  胡  森  田
右正本證明與原本無異。
不得上訴。
                                            書記官  林  振  甫
中      華      民      國      九十二     年     八      月     五     日
附表：
編號  種    類      賭      博      方      式
一    港號二星  設０一至四九計四十九個號碼，每支簽選二個號碼，直接核對香港
                政府所發行於每週二、四開獎之六合彩券，六個開獎號碼中之兩個
                號碼全部簽中者，始為中獎，賭客可得所簽注賭資之五十五倍彩金
                ，若未簽中則賭資歸組頭即被告甲○○取得。
二    港號三星  設０一至四九計四十九個號碼，每支簽選三個號碼，直接核對香港
                政府所發行於每週二、四開獎之六合彩券，六個開獎號碼中之三個
                號碼全部簽中者，始為中獎，賭客可得所簽注賭資之五百倍彩金，
                若未簽中則賭資歸組頭即被告甲○○取得。
三    港號四星  設０一至四九計四十九個號碼，每支簽選四個號碼，直接核對香港
                政府所發行於每週二、四開獎之六合彩券，六個開獎號碼中之四個
                號碼全部簽中者，始為中獎，賭客可得所簽注賭資之七千倍彩金，
                若未簽中則賭資歸組頭即被告甲○○取得。
四    台號      設００至九九之號碼共一百個，每支至少簽選一個號碼，直接核對
                香港政府所發行於每週二、四開獎之六合彩券，六個開獎號碼中取
                個位數依序組成之五組二位數號碼，其中一個號碼相同者，始為中
                獎，賭客可得押注金額之九至三十倍數彩金，若未簽中則賭資歸組
                頭即被告甲○○取得。
                                                                        Ｒ


司法院資訊處製作；財團法人民間司法改革基金會備份。
